臺灣高雄地方法院刑事判決　　　　　　　95年度訴字第4656號
公　訴　人　臺灣高雄地方法院檢察署檢察官
被　　　告　甲○○
上列被告因違反毒品危害防制條例案件，經檢察官提起公訴（95
年度毒偵字第8098號）及移送併辦（95年度毒偵字第9407號），
本院合議庭裁定由受命法官獨任進行簡式審判程序，判決如下：
    主  文
甲○○施用第一級毒品，累犯，處有期徒刑拾月。扣案殘有海洛
因之殘渣袋壹包、注射針筒壹支，均沒收銷燬之。
    事  實
一、甲○○前於民國88年間因施用毒品案件，經本院裁定送觀察
    、勒戒後，認無繼續施用毒品之傾向，於88年8 月31日出監
    執行完畢；又於91年間因施用毒品案件，經本院裁定送觀察
    、勒戒後，認有繼續施用之傾向，而再裁定送強制戒治，於
    92年5 月7 日停止處分付保護管束，而上開施用毒品犯行並
    經本院判處有期徒刑8 月確定；嗣其又於上開強制戒治付保
    護管束期間，再因施用毒品案件，而再執行強制戒治，並於
    93年1 月9 日因法律修正停止其戒治處分，而上開施用毒品
    犯行，並經本院判處有期徒刑10月確定，並與前開施用毒品
    之罪接續執行，甫於94年5 月29日縮刑期滿執行完畢，猶不
    知悔改。竟仍於前述觀察、勒戒執行完畢釋放後5 年內再因
    犯施用毒品罪而遭判刑後，復基於施用第一級毒品海洛因之
    犯意，於95年9 月16日晚上10時許起至同年11月23日晚上6
    時許止，在其位於高雄縣岡山鎮○○○路321 巷2 弄99號住
    處及高雄縣岡山鎮○○○路289 號之富成賓館201 號房內，
    以針筒注射之方式，平均每1 星期施用2 、3 次之頻率，而
    施用第一級毒品海洛因多次。嗣分別下列時、地，為警查獲
    ：
（一）於95年9 月18日下午2 時28分許，經警通知其前往採尿送
      檢驗，結果呈海洛因代謝後嗎啡之陽性反應，始悉上情。
（二）於95年11月23日下午6 時25分許，在高雄縣岡山鎮○○○
      路289 號之富成賓館201 號房間內為警查獲，經警徵得其
      同意後採尿送檢驗，結果呈海洛因代謝後嗎啡之陽性反應
      ，始悉上情，並扣得殘有海洛因之殘渣袋1 包、注射針筒
      1 支。
二、案經高雄縣政府警察局岡山分局報告臺灣高雄地方法院檢察
    署檢察官偵查起訴及移送併辦。
    理  由
一、本件被告甲○○所犯為死刑、無期徒刑或最輕本刑為3 年以
    上有期徒刑以外之罪，其於準備程序中就被訴事實為有罪之
    陳述，經法官告知簡式審判程序之旨，並聽取公訴人及被告
    之意見後，依刑事訴訟法第273 條之1 第1 項規定，裁定由
    受命法官獨任進行簡式審判程序，合先敘明。
二、上揭事實，業據被告甲○○於本院審理中坦承不諱，且其分
    別於95年9 月18日、95年11月23日所採驗之尿液，經送往長
    榮大學及臺灣檢驗科技股份有限公司以GC/MS 方法（氣相層
    析/ 質譜儀法）檢驗，結果均確呈第一級毒品海洛因代謝後
    嗎啡之陽性反應，此有該大學95年10月3 日確認報告及該公
    司95年12月7 日濫用藥物尿液檢驗報告各1 紙在卷可稽，足
    認被告上開自白確與事實相符，洵堪採為論罪科刑之依據。
三、按毒品危害防制條例於92年7 月9 日修正公布，自93年1 月
    9 日施行，其中第20條、第23條將施用毒品之刑事處遇程序
    ，區分為「初犯」及「5 年內再犯」、「5 年後再犯」，依
    其立法理由之說明：「初犯」，經觀察、勒戒或強制戒治後
    ，應為不起訴處分或不付審理之裁定；經觀察、勒戒或強制
    戒治執行完畢釋放後，「5 年內再犯」者，因其再犯率甚高
    ，原實施之觀察、勒戒及強制戒治既已無法收其實效，爰依
    法追訴或裁定交付審理。至於經觀察、勒戒或強制戒治執行
    完畢釋放後，「5 年後再犯」者，前所實施之觀察、勒戒或
    強制戒治已足以遮斷其施用毒品之毒癮，為期自新及協助其
    斷除毒癮，仍適用「初犯」規定，先經觀察、勒戒或強制戒
    治之程序。從而依修正後之規定，僅限於「初犯」及「5 年
    後再犯」二種情形，始應先經觀察、勒戒或強制戒治程序。
    倘被告於5 年內已再犯，經依法追訴處罰，縱其第3 次（或
    第3 次以上）再度施用毒品之時間，在初犯經觀察、勒戒或
    強制戒治執行完畢釋放5 年以後，已不合於「5 年後再犯」
    之規定，且因已於「5 年內再犯」，顯見其再犯率甚高，原
    實施觀察、勒戒或強制戒治，已無法收其實效，即應依該條
    例第10條處罰。（最高法院95年第7 次刑事庭會議決定意旨
    、95年度台非字第65號刑事判決意旨參照）。查本件被告於
    88年間因施用毒品案件，經本院裁定送觀察、勒戒，於88年
    8 月31日出監執行完畢。又於91、92年間因施用毒品案件，
    經本院分別判處有期徒刑8 月、10月確定等情，有臺灣高等
    法院被告前案紀錄表1 份在卷可按，其於觀察、勒戒執行完
    畢釋放後5 年內有再犯施用毒品之情事，揆諸上揭說明，雖
    本次施用海洛因之犯行距初犯經觀察、勒戒執行完畢釋放日
    已逾5 年，自應依法論罪科刑。是本件事證明確，被告犯行
    堪予認定。
四、按海洛因係屬毒品危害防制條例第2 條第2 項第1 款所稱之
    第一級毒品，依法不得施用。核被告甲○○所為，係犯毒品
    危害防制條例第10條第1 項之施用第一級毒品罪。其持有海
    洛因後，進而施用，其持有海洛因之低度行為應被其施用之
    高度行為所吸收，不另論罪。次按刑事法若干犯罪行為態樣
    ，本質上原具有反覆、延續實行之特徵，立法時既予特別歸
    類，定為犯罪構成要件之行為要素，則行為人基於概括之犯
    意，在密切接近之一定時、地持續實行之複次行為，倘依社
    會通念，於客觀上認為符合一個反覆、延續性之行為觀念者
    ，於刑法評價上，即應僅成立一罪。學理上所稱「集合犯」
    即屬之（最高法院95年度台上字第1079號判決意旨參照）。
    由於毒品本具成癮性（毒品危害防制條例第2 條第1 項參照
    ），施用者一經上癮，即難戒斷，在其主觀依賴毒品之心理
    下，須持續、密接施用毒品以解癮，再犯率高，否則難以承
    受毒癮發作之痛苦，且施用次數、重量通常與施用毒品期間
    成正比，各次施用毒品之間隔愈趨密集，是施用毒品行為，
    本質上具有反覆實施之行為特性，依社會通念，客觀上符合
    一個反覆、延續性之行為觀念，依上開判決意旨，施用毒品
    應為「集合犯」甚明。查本件被告已於審理中自承：平均約
    每星期施用2 、3 次海洛因等語（詳本院卷96年1 月29日準
    備程序筆錄），因被告施用毒品之間隔甚短，顯係於密切接
    近之時間內多次施用毒品，主觀上已對毒品產生依賴，各次
    施用毒品應非分別起意，在評價上應依集合犯論以一罪。又
    本件被告曾因施用第一級毒品案件，經本院分別判處有期徒
    刑8 月、10月確定，二罪接續執行，甫於94年5 月29日縮刑
    期滿執行完畢等情，有臺灣高等法院被告前案紀錄表1 份附
    卷可稽，其於前開有期徒刑執行完畢後5 年內，再故意犯本
    件有期徒刑以上之罪，為累犯，應依刑法第47條第1 項之規
    定加重其刑。爰審酌被告前已因施用毒品案件經觀察、勒戒
    及法院判刑後，本應徹底戒除毒癮，不料其仍繼續施用毒品
    ，顯見其並無戒除毒害之決心，本不宜寬貸，惟念其犯後坦
    承犯行，且施用毒品乃自戕一己之身體健康，並具有病患性
    人格之特質，其行為本身對社會所造成之危害並非直接、鉅
    大等一切情狀，量處如主文所示之刑，以資懲儆。
五、扣案殘有海洛因之殘渣袋1 包、注射針筒1 支等物，均為被
    告用以施用海洛因之物，業經其供呈在卷，又上開物品經送
    鑑定結果，均含有第一級毒品海洛因之殘留，有高雄醫學大
    學附設中和紀念醫院檢驗報告2 紙附卷可參，因客觀上已無
    法與殘留之海洛因完全析離，應視同毒品，爰依毒品危害防
    制條例第18條第1 項前段規定，不論屬於犯人與否，均沒收
    銷燬之。
據上論斷，應依刑事訴訟法第273 條之1 第1 項、第284 條之1
、第299 條第1 項前段，毒品危害防制條例第10條第1 項、第18
條第1 項前段，刑法第11條、第47條第1 項，判決如主文。
本案經檢察官乙○○到庭執行職務
中　　華　　民　　國　　96　　年  　 1　　月　  31  　日
                  刑事第八庭  法  官　王俊彥
如不服本判決，應於收受送達後10日內向本院提出上訴書狀。
以上正本證明與原本無異。
中　　華　　民　　國　　96　　年　　1 　　月　　31　　日
                              書記官  鄭永媚
附錄本判決論罪之法條：
毒品危害防制條例第10條第1項
施用第一級毒品者，處6 月以上5 年以下有期徒刑。
